臺灣高等法院民事判決　九十五年度家上字第一四一號
上　訴　人
即反訴原告　乙○○
被上 訴 人
即反訴被告　甲○○
上列當事人間因離婚等事件，上訴人對於中華民國九十五年三月
九日臺灣基隆地方法院九十四年度婚字第二三九號第一審判決，
提起上訴，並提起反訴，本院於九十六年二月十三日言詞辯論終
結，判決如下：
    主      文
上訴駁回。
反訴被告應給付反訴原告新臺幣一百萬元。
反訴原告其餘之反訴駁回。
第二審訴訟費用關於上訴部分，由上訴人負擔；關於反訴部分，
由反訴被告負擔百分之四十五，餘由反訴原告負擔。
反訴原告假執行之聲請駁回。
    事實及理由
一按「婚姻無效、確認婚姻成立或不成立、撤銷婚姻、離婚或夫
  妻同居之訴，得合併提起，或於第一審或第二審言詞辯論終結
  前，為訴之變更、追加或提起反訴‧‧‧非婚姻事件之訴，以
  夫妻財產之分配或分割、返還財物、給付家庭生活費用或贍養
  費或扶養之請求，或由訴之原因、事實所生損害賠償之請求為
  限，得與第一項之訴合併提起，或於第一審或第二審言詞辯論
  終結前，為訴之追加或提起反訴‧‧‧」，民事訴訟法第五百
  七十二條第一項、第三項前段定有明文。本件上訴人依上開規
  定提起反訴，請求准反訴原告與反訴被告離婚，命反訴被告給
  付新臺幣（下同）二百萬元，核無不合。
二被上訴人起訴主張：兩造於民國七十九年七月間結婚，婚後上
  訴人拒絕懷孕並以個性不合為由，持續吵鬧要求離婚及二百萬
  元之贍養費等，伊未應允。上訴人嗣搬出婆家，並要求以伊資
  助其出國旅費及產後所有照顧子女責任為條件而同意懷孕，於
  八十年十月二十五日產下女兒郭硯荷。然其坐完月子即出國旅
  遊，返家後拒絕同房、怠於家務、毀損器皿及任意浪費等情事
  ，圖使伊應允離婚並給予贍養費，並於八十五年五月十八日趁
  伊上班之際，收取家中細軟、現金五萬元及金飾等後離家即未
  返家，且於八十九年十二月間將其戶籍遷出，迄今近九年未克
  盡夫妻同居義務及扶養子女之責，顯係惡意遺棄伊在繼續狀態
  中，爰依民法第一千零五十二條第一項第五款、不當得利之法
  律關係，求為准被上訴人與上訴人離婚，並酌定對於未成年子
  女郭硯荷之權利義務之行使負擔由上訴人任之，及命上訴人給
  付五萬元、自八十五年六月至子女成年（即一百年十月）止之
  未成年子女之生活費及教育費每月一萬元之判決。
  對上訴人之反訴以：上訴人前曾提起離婚訴訟，遭敗訴確定，
  其所稱伊與薛清蘭通姦一事，經檢察官為不起訴處分確定，上
  訴人不得請求伊給付贍養費，伊既無通姦事項，亦無庸負侵權
  行為損害賠償之責等語，資為抗辯。
  上訴人則以：兩造結婚之初感情尚稱融洽，惟自女兒郭硯荷出
  生後，被上訴人即漸與伊疏離、冷落，甚而外出徹夜未歸，伊
  因女兒不願家庭破碎，百般忍耐，期被上訴人回心轉意，詎被
  上訴人仍動輒辱罵伊，更於八十五年五月間徒手掐伊頸部，強
  行趕伊出門，伊因恐不測而忍痛離家，有無法同居之正當理由
  。被上訴人趕伊出家門，實因另有新歡，且與新歡育有子女，
  並向保險公司申報醫療及生育費，顯然被上訴人百般虐待伊，
  兩造婚姻破裂係因其所致，伊非無故離家惡意遺棄被上訴人云
  云，資為抗辯。
  並以被上訴人另結新歡，育有子女之通姦行為，伊得依法請求
  判決離婚，另被上訴人需給付伊贍養費一百萬元、因通姦侵權
  行為之精神慰撫金一百萬元等情，爰依法求為准反訴原告與反
  訴被告離婚，及命反訴被告給付二百萬元之判決。
三原審判准被上訴人與上訴人離婚，對於兩造所生未成年子女郭
  硯荷權利義務之行使或負擔由被上訴人任之，並命上訴人給付
  五萬元、二十二萬五千五百二十八元，及自九十五年三月起至
  一百年十月二十五日，按月給付二千一百二十八元，如遲誤一
  期履行者，其後之期間視為亦已到期，駁回被上訴人其餘之請
  求。上訴人提起上訴及反訴，聲明：
  (一)上訴聲明：1.原判決廢棄。
              2.被上訴人在第一審之訴駁回。
  (一)反訴聲明：1.請求判准反訴原告與反訴被告離婚。
              2.反訴被告應給付反訴原告二百萬元。
              3.第二項聲明，願供擔保請准假執行。
  被上訴人則聲明：上訴及反訴均駁回。
  （被上訴人就其原審敗訴部分，未提起上訴而告確定）。
四兩造於七十九年六月二日結婚，於八十年十月二十五日育有長
  女郭硯荷，現婚姻關係存續中，有戶籍謄本在卷可憑（原審卷
  第三七至三九頁）。
五按「夫妻之一方，有左列情形之一者，他方得向法院請求離婚
  ‧‧‧五　夫妻之一方以惡意遺棄他方在繼續狀態中者」，民
  法第一千零五十二條第一項第五款定有明文。被上訴人主張上
  訴人於八十五年五月十八日趁被上訴人上班之際，無故離家出
  走，迄今無正當理由拒絕返家與被上訴人同居等情，上訴人就
  其於八十五年五月十八日離開兩造住所一節固不爭執，惟辯稱
  其係遭被上訴人施暴始離家，其具有無法同居之正當理由云云
  。按「當事人主張於己有利之事實者，就其事實有舉證之責任
  」，民事訴訟法第二百七十七條前段定有明文，上訴人辯稱其
  有無法同居之正當理由云云，為被上訴人所否認，上訴人自應
  舉證以實其說。經查，上訴人離家後，曾於八十五年五月二十
  七日親筆書寫信函予被上訴人，為上訴人所不爭，該信函載：
  「親愛的老公：萬般的無奈，未經過您的同意擅自取走伍萬二
  仟元，來日當如數奉還這一筆可觀的款項‧‧‧自認不是好母
  親、好媳婦、好妻子‧‧‧希望您能諒解，藉這次也是最後的
  一次，給彼此一個空間、地點，距離也算是一種尺度去衡量
　一個太太的定義‧‧‧希望您的震怒之氣已消了一大半！‧‧
  ‧」在卷，並經本院調閱原審八十九年度婚字第八七號卷宗（
  下稱前案離婚事件）審閱屬實（影本見原審調字卷第一三頁正
  面、背面）。依上開信函所載，上訴人對被上訴人語多虧欠並
  自責，但就遭被上訴人施暴一節隻字未提，亦未見其對被上訴
  人之責難，實與上訴人所稱其遭被上訴人施暴云云不符，此外
  ，上訴人迄未就其如何受被上訴人施暴舉證以實其說，尚難認
  上訴人有拒絕同居之正當理由。另上訴人曾於八十九年提起離
  婚訴訟，經原審以其並無拒絕履行同居義務之正當理由，且兩
  造分居應由其負責為由判決駁回其訴確定（即前案離婚事件）
  ，上訴人仍拒絕返家與被上訴人同居，致兩造分居迄今長達近
  十年之久，上訴人提出之診斷證明書上載其「情感性精神病、
  燥症」〔本院卷第三一、五二頁（按此為同份證明書）〕，無
  由證明被上訴人對上訴人施暴之事實，上訴人顯係惡意遺棄被
  上訴人在繼續狀態中，被上訴人據以訴請離婚，為有理由，應
  予准許。
六次按「夫妻離婚者，對於未成年子女權利義務之行使或負擔，
  依協議由一方或雙方共同任之。未為協議或協議不成者，法院
  得依夫妻之一方、主管機關、社會福利機構或其他利害關係人
  之請求或依職權酌定之」、「離婚之訴，當事人得於第一審或
  第二審言詞辯論終結前，附帶請求法院於認原告之訴為有理由
  時，並定對於未成年子女權利義務行使負擔之內容及方法」，
  民法第一千零五十五條第一項、民事訴訟法第五百七十二條之
  一第一項分別定有明文。被上訴人請求離婚獲勝訴判決，其請
  求併予酌定對於未成年子女權利義務行使或負擔之人，即屬有
  據。據原審囑託財團法人台灣兒童暨家庭扶助基金會基隆分事
  務所進行訪視結果：「四、建議：(一)監護權的建議‧‧‧理由
  ：1.訪員經實地訪察，與原告、原告父母及未成年人實際互動
  後，觀察未成年人的性格樂觀大方，且勇於說出自己的想法，
  可以想見是其生活環境提供了『接納』、『允許』的空間，讓
  未成年人在人格發展上顯得健全、健康。2.就原告經濟、居住
  環境的長期穩定情形，可以推論未來亦能維持未成年人一個穩
  定的生活空間和環境。3.就原告的情緒協調能力而言，訪員與
  原告會談時，察覺其語氣平順，無明顯波動，原告坦言多年來
  的精神生活多沈浸在閱讀和登山上，對生命的看法顯得豁達。
  4.就未成年人的意願而言，未成年人已十四歲，有自己的想法
  並能清楚表達。未成年人表示對多年的生活形態已習慣和熟悉
  ，希望與原告共同生活，希望與其朋友的友情能繼續維持。訪
  員認為對其意願應予尊重。5.原告有能力提供未成年人良好、
  健康的生活環境。」等語，有卷附該事務所兒童監護權訪視評
  估報告可稽（原審卷第五九至六○頁），上訴人因未配合財團
  法人台灣兒童暨家庭扶助基金會桃園分事務所之訪視，有該分
  事務所九十四年十二月二日（九四）台童桃扶字第一五○一號
  函可稽（原審卷第六七頁）。本院斟酌兩造所生之長女郭硯荷
  係八十年十月二十五日出生，現年十五歲，其出生後雖由兩造
  照顧，惟上訴人於郭硯荷未滿五歲即已離家，此後即由被上訴
  人及其父母共同照顧迄今，郭硯荷於訪視中表示與上訴人最後
  一次會面係「四年前的國小五年級時」（原審卷第五六頁，按
  訪視報告於九十四年十一月作成），足認其與上訴人鮮少互動
  ，感情頗為疏離，其於訪視中陳述意願「與原告（即父親）已
  建立出相處的默契‧‧‧不希望因監護權歸屬的原（緣）故而
  離開或改變」，即屬明確表達與被上訴人同住之意願，其意願
  應予尊重，另被上訴人有穩定工作收入，與未成年子女感情深
  厚，其同住之父母亦可提供必要之家庭支援，因認對於未成年
  子女郭硯荷權利義務之行使或負擔宜由被上訴人任之。
七再按「非婚姻事件之訴，以夫妻財產之分配或分割、返還財物
  、給付家庭生活費用或贍養費或扶養之請求，或由訴之原因、
  事實所生損害賠償之請求為限，得與第一項之訴合併提起，或
  於第一審或第二審言詞辯論終結前，為訴之追加或提起反訴；
  其另行起訴者，法院得以裁定移送於訴訟繫屬中之第一審或第
  二審法院合併裁判」，民事訴訟法第五百七十二條第三項定有
  明文。被上訴人於離婚之訴合併請求上訴人返還財物及給付家
  庭生活費用，於法有據，應予准許。被上訴人請求上訴人返還
  五萬元，無非以上訴人未經被上訴人同意，於八十五年間離家
  時，擅自取走現金五萬餘元，爰依不當得利之法律關係請求上
  訴人返還等節為據。經查，上訴人自認未經被上訴人同意逕行
  取走上開現金在卷（原審卷第八四頁），此亦為其於上述離家
  後所寫書信中所自承，顯見上訴人確無法律上原因而受利益，
  並致被上訴人受有損害，被上訴人依不當得利之法律關係請求
  上訴人返還五萬元，於法有據，應予准許。
八上訴人為未成年子女郭硯荷之母，依民法第一千一百十四條之
  規定，上訴人對郭硯荷負有扶養義務。上訴人雖辯稱其無資力
  負擔云云，然父母對於未成年子女所負保護扶養之義務，係一
  種「生活保持義務」，而非「生活扶助義務」，故其扶養需要
  狀態，應以扶養需要人之需要為標準，且無須考量扶養義務人
  之給付能力，上訴人自不得以其無給付能力主張卸免對未成年
  子女郭硯荷之扶養義務。查郭硯荷居住於基隆市，基隆市八十
  六至九十三年度家庭平均每年每人消費性支出如附表所示（原
  審卷第一○三頁）。按扶養之程度，應按受扶養權利者之需要
  與負扶養義務者之經濟能力及身分定之；負扶養義務者有數人
  而其親等同一時，應各依其經濟能力分擔義務，民法第一千一
  百十九條、第一千一百十五條分別定有明文。依兩造九十一至
  九十三年之所得稅申報及財產資料（原審卷第八八至一○○頁
  ），被上訴人每年所得給付總額均逾百萬元，其名下之不動產
  公告現值及投資額為一百三十五萬零二百三十元，上訴人名下
  雖有公告現值為三十六萬一千一百三十元之不動產，惟年所得
  給付均未逾十五萬元，被上訴人之資力遠勝上訴人，審酌兩造
  資力，認上訴人分擔郭硯荷扶養費之八分之一，則上訴人自八
  十五年六月起至九十五年二月止，每月應負擔金額及各該年度
  應負擔總額，均如附表所示，上訴人未盡扶養未成年子女之責
  ，由被上訴人獨力扶養，上訴人係無法律上之原因而受有利益
  ，並致被上訴人受有損害，被上訴人依不當得利之法律關係，
  請求上訴人給付已到期部分（算至九十五年二月止）之二十二
  萬五千五百二十八元。再按法院依民法第一千零五十五條之規
  定，為酌定、改定或變更時，得命未行使或負擔權利義務之一
  方給付扶養費；前項扶養費之給付，法院得依聲請或依職權，
  命為一次給付或分期給付。分期給付遲誤一期履行者，其後之
  期間視為亦已到期，非訟事件法第一百二十七條第一項、第二
  項定有明文。依九十三年度基隆市每人每月平均消費性支出計
  算被告應負擔之扶養二千一百二十八元（如附表編號11.所示）
  ，爰命上訴人自九十五年三月起至郭硯荷成年即一百年十月二
  十五日止，按月應給付扶養費二千一百二十八元，如遲誤一期
  履行者，其後之期間視為亦已到期。
九上訴人提起反訴請求判決離婚，被上訴人雖辯稱上訴人前已提
  起離婚訴訟，經判決敗訴確定云云。按「婚姻無效、確認婚姻
  成立或不成立、撤銷婚姻、離婚或夫妻同居之訴，得合併提起
  ，或於第一審或第二審言詞辯論終結前，為訴之變更、追加或
  提起反訴」、「提起婚姻無效、撤銷婚姻或離婚之訴，因無理
  由被駁回者，受該判決之原告，不得援以前依訴之合併、變更
  或追加所得主張之事實，提起獨立之訴。以反訴提起前項之訴
  ，因無理由被駁回者，受該判決之被告，不得援以前得作反訴
  原因主張之事實，提起獨立之訴」，民事訴訟法第五百七十二
  條第一項、第五百七十三條固定有明文。然上訴人提起之前案
  離婚事件係主張被上訴人另有新歡（殷春貞），育有一女，且
  兩造婚姻有難以維持之重大事由，依民法第一千零五十二條第
  一項第二款、第二項之規定請求離婚，該案於八十九年六月十
  五日言詞辯論，有前案離婚事件言詞辯論筆錄、判決在卷可參
  （本院卷第二一四至二二一頁）。而上訴人提起本件反訴係主
  張其於九十一年知悉被上訴人與薛清蘭通姦，依卷附不起訴處
  分書，上訴人主張被上訴人與薛清蘭最後行為時間在九十一年
  四月二十七日等情（本院卷第二○六頁背面、第二二四至二二
  七頁），顯然本件上訴人主張之離婚事實，在另案離婚事件言
  詞辯論終結即八十九年六月十五日後發生，即本件上訴人主張
  之離婚事實，非前案離婚事件得依訴之合併、變更或追加所得
  主張之事實，依上開規定反面解釋，上訴人仍得提起本件獨立
  離婚訴訟，被上訴人前開辯解似謂上訴人不得提起本件獨立訴
  訟云云，即無可採。
十上訴人提起反訴請求離婚，無非以被上訴人與薛清蘭通姦之事
  實為據（本院卷第二○六頁背面），按「夫妻之一方，有左列
  情形之一者，他方得向法院請求離婚‧‧‧二　與人通姦者」
  ，民法第一千零五十二條第一項第二款固定有明文。然「對於
  前條第一款、第二款之情事，有請求權之一方，於事前同意或
  事後宥恕，或知悉後已逾六個月，或自其情事發生後已逾二年
  者，不得請求離婚」，同法第一千零五十三條亦定有明文。依
  本院調閱臺灣基隆地方法院檢察署九十一年度偵字第一八七九
  號、九十五年度偵字第一二五、八八七號偵查卷宗顯示，被上
  訴人與薛清蘭最後於九十一年四月二十七，在基隆市○○路七
  七巷一四八號五樓房間內共處一室，被薛清蘭之配偶華裕宙報
  警查獲，另有上開案號檢察官不起訴處分書各一份在卷可憑（
  本院卷第二二二至二二七頁），迄上訴人提起反訴請求離婚之
  九十五年十月三十日（本院卷第一七四至一七六頁），已逾二
  年時間，依上開規定，其不得請求離婚，則上訴人依民法第一
  千零五十二條第一項第二款之規定反訴請求離婚，於法無據，
  應予駁回。
十一上訴人另請求被上訴人賠償二百萬元，其中一百萬元係離婚贍
  養費，另一百萬元係被上訴人與人通姦之精神慰撫金云云（本
  院卷第二○六頁背面）。按「夫妻無過失之一方，因判決離婚
  而陷於生活困難者，他方縱無過失，亦應給與相當之贍養費」
  ，民法第一千零五十七條定有明文，而本件係被上訴人請求與
  上訴人離婚，經原審認定上訴人惡意遺棄被上訴人在繼續狀態
  中，因而判准被上訴人與上訴人離婚，有如前述，則上訴人非
  屬無過失之一方，自不得依民法第一千零五十七條之規定，請
  求贍養費一百萬元，另上訴人提起反訴請求裁判離婚部分，已
  經本院駁回其離婚之請求，上訴人自亦無依上開規定請求被上
  訴人給付贍養費一百萬元之餘地，上訴人請求被上訴人給付贍
  養費一百萬元，自屬無據，應予駁回。
十二上訴人又請求被上訴人給付精神慰撫金，係主張被上訴人與薛
  清蘭通姦等語（本院卷第二○六頁背面）。被上訴人雖否認與
  薛清蘭通姦，辯稱其與薛清蘭之妨害家庭案件均經不起訴處分
  云云，然據本院調閱之偵查卷宗，其中臺灣基隆地方法院檢察
  署（下稱基隆地檢）九十一年度偵字第一八七九號檢察官不起
  訴處分書係以告訴人即薛清蘭之配偶撤回為由，依刑事訴訟法
  第二百五十二條第五款之規定為不起訴處分；另基隆地檢九十
  五年度偵字第一二五、八八七號檢察官不起訴書係以被上訴人
  與薛清蘭最後通姦、相姦行為終結日為八十八年一月十八日，
  而相姦罪之追訴時效為五年，加上九十一年五月二十日至二十
  四日偵查期間時效不進行之五日，薛清蘭之相姦行為之追訴時
  效應於九十三年一月二十三日完成為由，依刑事訴訟法第二百
  五十二條第二款之規定為不起訴處分，另該不起訴處分書就被
  上訴人之通姦行為以上訴人已撤回告訴為由、薛清蘭於八十八
  年一月十九日以後之相姦行為，以罪嫌不足為由，分別依刑事
  訴訟法第二百五十二條第五款、第十款之規定為不起訴處分等
  情，有上開不起訴處分書各一份在卷可憑（本院卷第二二二至
  二二七頁）。是上開二份不起訴處分書僅就薛清蘭於八十八年
  一月十九日以後之相姦行為以罪嫌不足為不起訴處分，就被上
  訴人與薛清蘭自八十七年二月二十六日起至八十八年一月十八
  日之通姦、相姦行為，並未認定係罪嫌不足，被上訴人辯稱不
  起訴處分書足證其無通姦之侵權行為云云，即無可取。
十三被上訴人雖否認其與薛清蘭通姦云云，惟據上訴人提出之日記
  、書信等（本院卷第一四五至一六六頁）及本院調閱基隆地檢
  九十一年度偵字第一八七九號卷宗，其中卷附日記為薛清蘭於
  八十六年至八十八年間所書寫，書信則為被上訴人與薛清蘭之
  書信，為被上訴人、薛清蘭於基隆地檢九十五年度偵字第一二
  五號偵查案件中自承（筆錄影本見本院卷第二三八－二、二四
  四頁）。依薛清蘭之日記之記載：「八十七年二月二十八日、
  ‧‧‧今天不同予週四的激情，我要的是溫暖溫馨的共享，因
  為我不是個喜歡作愛的人，那樣的相擁足以令我幸福。他說我
  得身體典雅、性感、十足女人味，不把sex放前，在心上更是
  要求，我們都是。‧‧‧」、「八十七年五月三十日、‧‧‧
  昨晚第一次與志敏共浴，雖然是事後的清洗（因我月事尚未了
  ），像是老夫老妻般自然，不矯情，我拉著他進去，奇怪，這
  樣的舉止我婚後十三年來未對裕宙做出，想來真是覺得和志敏
  太緊密了！‧‧‧」、「八十七年六月十一日、今晚志敏精神
  、體力皆不錯，完後第二次共浴，我婚那麼多年，從未主動邀
  裕宙共浴‧‧‧」、「八十七年八月二十七日、‧‧‧情人節
  前夕，還不錯逗早睡覺，讓我可以和敏處一個鐘頭，在做愛當
  中享受那放鬆，‧‧‧」、「八十七年十月十三日、‧‧‧在
  我月事期志敏仍故與我作愛，我向來怕髒，他不以為是，我總
  是希望是乾淨，‧‧‧唯作愛算是僅能表現對我的親愛‧‧‧
  」、「八十七年十月三十一日、‧‧‧和他做愛是這般的心悅
  誠服！」、「八十七年十一月十四日、‧‧‧我想下星期四吧
  ！完畢看吃避孕藥還是怎麼做，其實當我High到高點時我是不
  讓志敏離開我身體，我想真正是水乳交融吧！在性這事上‧‧
  ‧自己該認真考慮好避孕的方式，志敏都想自己去結紮‧‧‧
  」、「八十七年十二月十八日、‧‧‧他最近在煩惱我MC未來
  一事，睡眠均無法好眠，自責自己闖禍，其實我想應該不會吧
  ！他和裕宙均有帶套子，‧‧‧」、「八十八年一月十八日、
  ‧‧‧晚趁著幫拿裕宙洗的照片空檔，趕緊去看志敏，很久沒
  有如此的做愛了。‧‧‧」等語（本院卷第二五二、二五四、
  二五五、二五六、二五八至二六一、二六三頁，另按該等頁次
  之日記已經上訴人提出〔本院卷第一四五至一五九頁），因字
  跡模糊，本院卷第二四八頁以下之資料係影印自上開偵查卷宗
  ，俾得辨認內容）。依薛清蘭上開日記記載之詳細、明確，再
  徵諸其二人間書信之往來，薛清蘭予被上訴人之信函載：「‧
  ‧‧她們說三十五歲後安裝避孕器或‧‧‧回去了，抱著被子
  擁你入眠‧‧‧」、「只能在你這兒稍安慰一下，讓我更堅強
  點」、「‧‧‧謝謝你的愛－（我們的相片有發霉現象，有空
  問問如何處理較佳）」、「看看明晚能否過來與你溫存一下，
  否則想想這週真是沒充電的時刻，對不起！愛你」、「‧‧‧
  真不知日子該怎麼熬，想來自己像孩子依賴你‧‧‧」、「‧
  ‧‧拜託好好照顧自己，愛你」；被上訴人予薛清蘭之信函載
  ：「驚訝地貪圖到對妳的思念和愛戀竟是這般深刻。年初以來
  ，每一與妳相處的片刻都令（我）感到驕傲和喜悅。驕傲的是
  妳的愛如此堅定而無可取代。喜悅的是我的愛獲得了唯一的歸
  宿‧‧‧」、「一天沒看到妳，心裡老掛著。愛妳」、「‧‧
  ‧在物質上的分享，特別是生活裡的點點滴滴，總令我感覺與
  妳親近無比‧‧‧」、「‧‧‧我滿心的得意與驕傲，只為能
  與妳迎向陽光風雨同行，共享生命的喜悅。每年妳的生日，我
  總會特別想起年少時與妳相遇的情景‧‧‧」、「被套已清洗
  ‧‧‧謝謝！我愛妳」、「你我相知的一瞬，世界不再與前相
  似，在我心深處，我已愛你一生一世‧‧‧整個世界是一片模
  糊，你是我模糊中唯一的真，愛之臂擁著的人，即擁有天地星
  辰。星辰天地今已屬於你我，你我將相愛至星滅日沈」等語（
  本院卷第二四八、二四九、二五一、二六四、二六五、二六七
  至二七一頁），顯然被上訴人與薛清蘭自八十七年二月二十八
  日至八十八年一月十八日間曾有通姦、相姦之行為，若謂其二
  人間無如薛清蘭日記中所載情節，孰人能信？是被上訴人與薛
  清蘭自八十七年二月二十八日至八十八年一月十八日間有通姦
  、相姦之行為，洵堪認定，被上訴人上開辯解，自無足採。
十四按「修正之民法第一百九十五條之規定，於民法債編修正施行
  前，不法侵害他人信用、隱私、貞操，或不法侵害其他人格法
  益或基於父、母、子、女、配偶關係之身分法益而情節重大者
  ，亦適用之」、「本施行法自民法債編施行之日施行。民法債
  編修正條文及本施行法修正條文自中華民國八十九年五月五日
  施行。但民法第一百六十六條之一施行日期，由行政院會同司
  法院另定之」，民法債編施行法第九條、第三十六條定有明文
  。本件被上訴人與薛清蘭自八十七年二月二十八日至八十八年
  一月十八日間有通姦行為，有如前述，係於修正之民法第一百
  九十五條修正施行（八十九年五月五日）前，依上開規定，仍
  有修正之民法第一百九十五條之適用。另按民法第一百八十四
  條第一項後段規定，故意以背於善良風俗之方法加害於他人者
  ，參諸最高法院五十五年度臺上字第二○五三號判例意旨，其
  侵權行為係指違法以及不當加損害於他人之行為而言。所謂違
  法以及不當，雖不限於侵害法律所明定之權利，但仍以違反保
  護個人法益之法規，或廣泛悖反規律社會生活之根本原理的公
  序良俗者，始屬之。通姦之足以破壞夫妻間之共同生活而非法
  之所許，此從公序良俗之觀點自可斷言，被上訴人與薛清蘭通
  姦之行為既經認定，被上訴人已違背夫妻之忠貞義務，而故意
  以背於善良風俗之方法，侵害上訴人基於配偶關係之身分法益
  ，且被上訴人既已破壞夫妻間之共同生活，其情節當屬重大，
  上訴人依修正民法第第一百九十五條第三項之規定請求被上訴
  人給付精神慰撫金，於法有據。爰審酌兩造之身分、地位、經
  濟能力等（上訴人五十三年次，高職畢，現無業；被上訴人四
  十八年次，東吳大學畢，公務員〔原審卷第三十七頁〕；上開
  第八所述兩造之年所得、名下之不動產公告現值及投資額等經
  濟能力），認上訴人請求被上訴人賠償精神慰撫金一百萬元，
  尚屬公允，上訴人此部分之請求，於法有據，應予准許。
十五綜上所述，被上訴人請求(一)准被上訴人與上訴人離婚、(二)酌定
  對於兩造所生未成年子女郭硯荷權利義務之行使或負擔由被上
  訴人、(三)上訴人應給付被上訴人五萬元、(四)上訴人應給付被上
  訴人二十二萬五千五百二十八元，並自九十五年三月起至一百
  年十月二十五日止，按月給付二千一百二十八拾捌元，於法有
  據，應予准許。原審就被上訴人上開請求為上訴人敗訴之判決
  ，並就命上訴人給付（已到期者）部分依職權宣告假執行，命
  上訴人按月給付扶養費部分，同時諭知如遲誤一期履行者，其
  後之期間視為亦已到期，核無不合。上訴意旨指摘原判決此部
  分不當，求予廢棄改判，為無理由，應予駁回。反訴原告請求
  反訴被告給付侵權行為之精神慰撫金一百萬元，於法有據，應
  予准許，其逾此範圍之請求（即請求裁判離婚，並請求反訴被
  告給付反訴原告一百萬元贍養費部分），於法無據，應予駁回
  。又本件所命給付，反訴被告上訴第三審所得受之利益未逾一
  百五十萬元，不得上訴第三審，本院判決後已告確定，反訴原
  告聲請准供擔保請求宣告假執行，自非所許，另反訴原告敗訴
  部分，假執行之聲請已失所依據，則反訴原告假執行之聲請，
  均應予駁回。
十六本件因事證已臻明確，兩造其餘攻擊、防禦方法及所為之立證
  ，與判決之結果不生若何影響，無庸再逐一予以論究，合併敘
  明。
據上論結，本件上訴人上訴為無理由，反訴為一部有理由，一部
無理由，依民事訴訟法第四百四十九條第一項、第七十八條、第
七十九條判決如主文。
中　　華　　民　　國　九十六　年　　三　  月　  六　　日
　　　　　　　　  民事第十五庭
                      審判長法　官  湯美玉
            　　　　　　　　法　官  許文章
　　　　　　            　　法　官  郭松濤
正本係照原本作成。
被上訴人即反訴被告不得上訴。
上訴人即反訴原告如不服本判決，應於收受送達後20日內向本院
提出上訴書狀，其未表明上訴理由者，應於提出上訴後20日內向
本院補提理由書狀（均須按他造當事人之人數附繕本）上訴時應
提出委任律師或具有律師資格之人之委任狀；委任有律師資格者
，另應附具律師資格證書及釋明委任人與受任人有民事訴訟法第
466條之1第1項但書或第2項（詳附註）所定關係之釋明文書影本
。
中　　華　　民　　國　　96　　年　　3 　　月　　6 　　日
　　　　　　　　　　　　　　書記官  賴淑真
附註：
民事訴訟法第466條之1（第1項、第2項）：
對於第二審判決上訴，上訴人應委任律師為訴訟代理人。但上訴
人或其他法定代理人具有律師資格者，不在此限。
上訴人之配偶、三親等內之血親、二親等內之姻親，或上訴人為
法人、中央或地方機關時，其所屬專任人員具有律師資格並經法
院認為適當者，亦得為第三審訴訟代理人。